【裁判字號】    97,簡上,1378
【裁判日期】    980123
【裁判案由】    妨害名譽
【裁判全文】
臺灣板橋地方法院刑事判決            97年度簡上字第1378號
上  訴  人  乙○○○
即  被  告
上列上訴人即被告因妨害名譽案件，不服本院97年度簡字第6465
號，中華民國97年8 月29日所為第一審簡易判決（聲請簡易判決
處刑案號：97年度偵字第16458 號，原審判決書誤載為97年度他
字第2470號），提起上訴，本院判決如下：
    主    文
上訴駁回。
    事    實
一、乙○○○與甲○○係各住於台北縣樹林市○○街125 號4 樓
    、2 樓而為樓上、樓下之鄰居關係；民國97年1 月12日14時
    20分許，甲○○因認乙○○○於上址住處清洗鐵窗時，將污
    水滴落甲○○前址住宅，心生不滿，乃基於公然侮辱犯意，
    在前址住處1 樓中庭之公眾得出入場所，以「幹你娘，你家
    是死人了嗎」等語，辱罵乙○○○，致其名譽受損（甲○○
    此部分所為公然侮辱犯行，業經本院另以97年度簡字第4535
    號判決，判處罰金新台幣〈下同〉3 千元確定在案）；詎乙
    ○○○聞言，亦基於公然侮辱之接續犯意，先在前址住處（
    原審判決書誤為台北縣樹林市○○街125 號1 樓中庭，爰予
    更正），向適處台北縣樹林市○○街125 號1 樓中庭之甲○
    ○，大聲以「你們家才死人」、「去幹你娘」等語回罵甲○
    ○，甲○○聞言乃至乙○○○上址門外之樓梯間並與乙○○
    ○發生爭執，乙○○○復接續前開公然侮辱之犯意，以「不
    肖子」等語侮罵甲○○，亦足以貶損甲○○之名譽及社會評
    價。
二、案經甲○○訴由臺灣板橋地方法院檢察署檢察官偵查後聲請
    簡易判決處刑。
    理    由
一、證據能力：
    按刑事訴訟法第159 條第1 項雖規定，被告以外之人於審判
    外之言詞或書面陳述，除法律有規定外，不得作為證據。惟
    依同法第159 條之5 第1 項、第2 項規定，經當事人於審判
    程序同意作為證據，法院審酌該言詞陳述或書面陳述作成時
    之情況，認為適當者，亦得為證據。當事人、代理人或辯護
    人於法院調查證據時，知有第159 條第1 項不得為證據之情
    形，而未於言詞辯論終結前聲明異議者，視為有前項之同意
    （指同條第1項 之同意作為證據），此乃第159 條第1 項所
    容許，得作為證據之例外規定之一；經查，本案被告及檢察
    官於言詞辯論終結前，均未就所調查之證據主張有刑事訴訟
    法第159 條第1 項不得為證據之情形，本院復審酌各該證據
    作成時之情況，認為適當，是本案經調查之證據均有證據能
    力，合先敘明。
二、認定犯罪事實所憑之證據及理由：
    訊據被告矢口否認有何公然侮辱犯行，辯稱當天是其遭甲○
    ○以「幹你娘，你家是死人了嗎」等語辱罵，但其並未辱罵
    甲○○，只有對甲○○說你回家去云云；然查：
(一)、被告與告訴人係各住於台北縣樹林市○○街125 號4 樓、2
    樓而為樓上、樓下之鄰居關係；97年1 月12日14時20分許，
    告訴人因認被告於上址住處清洗鐵窗時，將污水滴落甲○○
    前址住宅，心生不滿，乃在前址住處1 樓之中庭，以「幹你
    娘，你家是死人了嗎」等語，辱罵乙○○○，告訴人並因此
    公然侮辱犯行，業經本院另以97年度簡字第4535號判決，判
    處罰金3 千元確定在案等情，經本院職權調取本院97年度簡
    字第4535號甲○○妨害名譽案全卷核閱無誤，是告訴人於前
    揭時地，以上開言詞公然侮辱被告之事實，堪可認定。
(二)、又被告如何於前揭時地，因聽聞告訴人上開公然侮辱言詞，
    竟亦以「你們家才死人」、「去幹你娘」、「不肖子」等語
    辱罵告訴人等情，除據告訴人甲○○於警詢、偵查中指陳明
    確（見97年度偵字第7547號偵查卷第5-7 、32頁、97年度他
    字第2470號偵查卷第3 、13頁）外，並經證人即被告之子簡
    文浩於警詢中證稱略以：當時我全程在場，與我母親在4 樓
    ，當時我母親在清洗鐵窗，吵到甲○○先生，結果甲○○先
    生即跑到中庭向住在4 樓的我們，罵幹你娘、你家是否死人
    ？罵了10幾分鐘，直到幾乎全社區人都出來看，及大樓的管
    理委員葉金池也有看到；然後甲○○先生從2 樓趕上來，之
    後在我家門口爭吵，在門口也有辱罵，然後甲○○先生用鑰
    匙激動的指著我們說，你吵到我家小孩和我睡午覺；我母親
    因為對方罵他幹你娘之後回他，『你要幹你娘就回家去』等
    語（見97年度偵字第7547號偵查卷第11頁）；證人吳文慶於
    警詢、偵查中證述：案發當時是樹林市○○街125 號大樓警
    衛，當時聽到聲響，前往查看，看到被告與告訴人在爭吵；
    我當天有聽到他們2 人在叫罵，我有聽到乙○○○有罵甲○
    ○『要幹去你家幹』（台語）等語（見97年度偵字第7547
    號偵查卷第14頁、97年度他字第2470號偵查卷第13頁）；是
    證人簡文浩、吳文慶，就被告因聽聞告訴人辱罵後，亦確有
    以上揭不雅言詞回罵乙節，所證互核相符，已見被告辯稱其
    僅回稱告訴人叫告訴人回家去云云，顯係事後卸責之詞，委
    無足取；況證人張玉貞於偵查中更具體結證稱：當時我在被
    告4 樓的外面，所以我聽到被告罵告訴人『你們家才死人』
    、『去幹你娘』，被告是從4 樓對中庭的告訴人罵，之後才
    在我面前罵告訴人『不肖子』等語在卷（見97年度他字第
    2470號偵查卷第14頁）；參酌即便被告於偵查中亦供認：是
    告訴人罵幹你娘，『我說要幹回家去幹』，是告訴人在中庭
    罵我完後，又衝到我的住處來要跟我發誓說他沒有罵我，所
    以我才會罵告訴人『不肖子』等語在卷（見97年度他字第
    2470號偵查卷第14頁）；俱徵被告於前揭時地，因聽聞告訴
    人以上開言詞辱罵後，確亦有以前述言詞回罵或辱罵告訴人
    ，該處大樓警衛吳文慶甚且因被告、告訴人2 人大聲喧嘩對
    罵而前往查看甚明，凡此各情，足認告訴人前揭指述，洵屬
    有據，可以信實，被告否認有何公然侮辱犯行，容係事後卸
    責之詞，無足採信。
(三)、按刑法分則中公然二字之意義，祇以不特定人或多數人得以
    共見共聞之狀況為已足（司法院院字第2033號解釋意旨參照
    ），是刑法上公然侮辱罪，所謂公然，除不特定多數人外，
    亦包含特定之多數人在內；茲被告於事實欄所述時地，以「
    你們家才死人」、「去幹你娘」、「不肖子」等語辱罵告訴
    人，證人簡文浩併證稱告訴人罵被告時，幾引起全社區的人
    都出來看；證人吳文慶亦具體證稱：當時聽到聲響，前往查
    看等語如前，是被告於其前址住處，向位處特定多數人即台
    北縣樹林市○○街125 號社區住戶所得出入之該社區1 樓中
    庭、台北縣樹林市○○街125 號4 樓樓梯間之告訴人，公然
    以「你們家才死人」、「去幹你娘」、「不肖子」等足以減
    損告訴人名譽之言語辱罵告訴人，併業引起該址多數住戶注
    意，社區警衛吳文慶且因而前往查看復聽聞被告前揭言詞，
    被告所為自屬於特定之多數人得以共見共聞之狀況下，對告
    訴人為公然侮辱犯行。
(四)、至被告雖另謂因吳文慶當時在管理室，不可能聽到其所為言
    詞因而請求傳喚吳文慶，暨另請求調閱告訴人於本案偵查中
    之錄音、錄影，以證明其無本件公然侮辱犯行云云，然依證
    人簡文浩前揭證述：幾乎引起全社區人都出來看等語之證詞
    可知，被告與告訴人於本件案發斯時，爭吵聲響顯然甚大；
    而證人吳文慶亦具體證稱：當時聽到聲響，前往查看，看到
    被告與告訴人在爭吵等語如前，堪認證人吳文慶乃因被告與
    告訴人大聲互罵而引起吳文慶注意甚而前往查看等情甚明，
    是被告徒以吳文慶當時在管理室，不可能聽到其所為言詞云
    云置辯，即無足取；而被告確有如事實欄所載公然侮辱犯行
    ，復有如前(一)、(二)所載事證可稽，是本院認被告前開證據調
    查請求，均無必要，不應准許，併此敘明。
三、應適用之法律、維持原審判決之理由：
(一)、核被告本件所為，係犯刑法第309 條第1 項之公然侮辱罪。
(二)、原審同此認定，併以被告犯行明確，審酌被告並無前科，素
    行尚佳，其為本件公然侮辱他人犯罪之動機、目的、手段均
    非可取，危害他人名譽，且犯後仍矢口否認犯行，態度不佳
    等一切情狀，量處罰金4 千元，並依刑法第42條第3 項規定
    諭知如易服勞役之折算標準，其認事用法，俱無不合，量刑
    亦無裁量逾越或濫用之情事，被告以前詞置辯否認犯行，為
    無理由，應予駁回。
據上論斷，應依刑事訴訟法第455 條之1 第1 項、第3 項、第36
8 條、第364 條，判決如主文。
本案經檢察官郭季青到庭執行職務。
中    華    民    國    98    年    1     月    23    日
                  刑事第十七庭    審判長法  官  許必奇
                                        法  官  鄧雅心
                                        法  官  陳明偉
以上正本證明與原本無異
本件不得上訴
                                        書記官  陳玉心
中    華    民    國    98    年    1     月    23    日


司法院資訊處製作；財團法人民間司法改革基金會備份。
